【裁判字號】    97,易,261
【裁判日期】    970916
【裁判案由】    詐欺
【裁判全文】
臺灣雲林地方法院刑事判決               97年度易字第261號
公  訴  人  臺灣雲林地方法院檢察署檢察官
被      告  戊○○
上列被告因詐欺案件，經檢察官聲請簡易判決處刑（97年度偵字
第913 號）及移送併辦（97年度偵字第4287號），本院斗六簡易
庭認為不宜簡易判決處刑，簽請改行為通常程序審理，本院判決
如下：
    主  文
戊○○幫助意圖為自己不法之所有，以詐術使人將本人之物交付
，處拘役伍拾日，如易科罰金，以新臺幣壹仟元折算壹日。
    事  實
一、戊○○可預見提供金融機構帳戶、提款卡、密碼予不相識之
    人使用，有供作他人財產犯罪之用的可能，又可預見一般取
    得他人金融帳戶使用之行為，常與財產犯罪有密切之關聯，
    竟生縱他人持有其存款簿、提款卡、密碼作詐欺取財之犯罪
    工具，亦不違背其本意之幫助犯意，於民國96年12月26日前
    之不詳時間、地點，將其雲林縣莿桐鄉饒平郵局局號000000
    0 號、帳號0000000 號之存摺、提款卡、密碼提供予已成年
    不詳詐欺集團成員供做詐欺取財之用。嗣該詐欺集團成員即
    基於意圖為自己不法所有之犯意，於96年12月23日22時20分
    許在網際網路上佯稱有行動電話拍賣，適有甲○○於網際網
    路上見該拍賣訊息，即誤信有賣家出售行動電話，而陷於錯
    誤向該詐欺集團成員下單購買行動電話，並依指示於臺灣郵
    政公司網路自動櫃員機匯款新台幣（下同）4,000 元至戊○○之上開帳戶。該詐騙集團成員，復基於意圖為自己不法所
    有之犯意，於96年12月26日在YAHOO 奇摩拍賣網站以相同手
    法佯稱拍賣行動電話，致丁○○上網後陷於錯誤而下單購買
    行動電話，並依指示於96年12月26日16時許，至新竹市○○
    路郵局匯款3,500 元至戊○○之上開郵局帳戶。嗣後甲○○
    、丁○○均未收到其等購買之行動電話，始知受騙，因而報
    警循線查獲上情。
二、案經台北縣政府警察局金山分局報告臺灣雲林地方法院檢察
    署檢察官偵查後聲請簡易判決處刑及移送併辦。
    理  由
一、被告以外之人於審判外之陳述雖不符刑事訴訟法第159 條之
    1 至之4 等4 條之規定，而經當事人於審判程序同意作為證
    據，法院審酌該言詞陳述或書面陳述作成時之情況，認為適
    當者，亦得為證據，刑事訴訟法第159 條之5 第1 項定有明
    文。其立法意旨在於傳聞證據未經當事人之反對詰問予以核
    實，原則上先予排除。惟若當事人已放棄反對詰問權，於審
    判程序中表明同意該等傳聞證據可作為證據，基於尊重當事
    人對傳聞證據之處分權，及證據資料愈豐富，愈有助於真實
    發見之理念，且強化言詞辯論主義，使訴訟程序得以順暢進
    行，上開傳聞證據亦均具有證據能力。經查，被告及檢察官
    就本院所引用卷內被告以外之人於審判外之陳述，於審判程
    序均同意作為證據，且本院審酌前開證據資料作成時之情況
    ，均無不法之情事，且與待證事實具有關聯性，認為適宜作
    為本案之證據，故均有證據能力。
二、本件被告戊○○固坦承雲林縣莿桐鄉饒平郵局局號0000000
    號、帳號0000000 號之存摺、提款卡、密碼等物為其所有，
    惟矢口否認有為被訴之犯行，辯稱：我並未將我的帳戶資料
    交與他人使用，我的郵局存摺、提款卡等是於我上班時間，
    在家中遭竊走的，因為我將密碼寫在存摺裡所以一併為竊賊
    所知悉，且住處之冰箱也一併被偷走，但是因為我不知道行
    竊的人是何人所以沒有報案，只有跟我女兒丙○○說我的帳
    戶不見了，叫他幫我去掛失云云，經查：
  (一)被害人甲○○、丁○○於犯罪事實欄一所載之時、地之被害
    經過，及匯款至被告上開饒平郵局帳戶之事實，業經甲○○
    、丁○○分別於偵訊、警詢時指述綦詳（臺灣士林地方法院
    檢察署97年度偵字第4287號卷第9 頁至第10頁、北縣警金刑
    字第0970002107號卷第4 頁至第5 頁），並有臺灣郵政公司
    網路自動櫃員機交易明細查詢1 紙（上開偵卷第23頁）、郵
    政國內匯款執據1 紙（上開警卷第6 頁）、臺灣郵政股份有
    限公司97年1 月16日雲營字第097500062 號函及所附之被告
    0000000000000 號帳號之開戶基本資料、歷史交易清單各1
    份（上開警卷第7 頁至第10頁）、中華郵政股份有限公司雲
    林郵局97年8 月15日0975001099號函及所附之000000000000
    0 號帳號96年全年客戶歷史交易清單等在卷可稽（本院卷第
    60頁），故該等事實已無疑義。
  (二)被告雖以前詞置辯，惟查：
    1.被告於97年1 月27日警詢時稱：「（你有無將臺灣郵政股
      份有限公司雲林郵局莿桐鄉饒平郵局、帳號000000000000
      00交給她人使用？）我沒有交付與其他人使用…是不是掉
      了還是被人拿走我不知道」等語（上開警卷第3 頁），而
      並未明確稱其住宅遭竊，且其供述顯然模糊其詞。
    2.證人即被告之女丙○○雖於本院審理時證稱被告戊○○確
      有告知其本件存摺被竊一事等語，惟證人丙○○先證稱被
      告戊○○是告知其本件存摺係「遺失」，後又證稱被告戊○○係告知其本件存摺係「失竊」，故證人丙○○之前後
      證述已有不一。且證人丙○○又稱其僅知悉被告戊○○之
      存摺遭竊，並不知有其他物品遭竊，又與被告辯稱其住處
      之冰箱亦一併遭竊不符，故難以證人丙○○之證述為有利
      於被告之認定。
    3.而金融機構存摺、提款卡及密碼，實為現代人日常生活中
      不可或缺之重要交易及理財工具，一旦遺失，除造成個人
      財物之損失之外，甚至若為他人作為犯罪工作之用，則不
      但損及自己個人信用，更有因此背負刑責之可能，是以，
      一般人皆知曉應將上開物品分開保管，以避免一次同時遺
      失或全數遭竊的風險，衡情當無共置一處之理，且倘若遭
      竊或遺失，必會立即報警或掛失，以避免遭他人盜用遭致
      無謂困擾。然被告學歷雖然不高，惟其能自行持有郵局帳
      戶並使用，又對於警詢及本院審理時之問題均能理解陳述
      ，並加以辯解，是被告應是有一定智識及社會經驗之人，
      且並非高齡，應不至於將存摺、提款卡及密碼置於一處，
      以至於一併遭竊。又其於發現其帳戶存摺等物遭竊後，亦
      應有能力向警察單位報案。其竟於發現該等物品遭竊後竟
      不報警處理，益見被告所辯為不足採。
    4.況帳戶密碼為帳戶所有人自行以其生活相關之數字為設定
      ，被告為有一定智識及社會經驗之人，又非年事甚高，對
      於記憶密碼應非難事，故其辯稱將密碼抄寫於存摺內，再
      與存簿、提款卡置於一處，一起遭竊云云，更顯無稽。
    5.更何況苟非被告主動交付其帳戶之存摺、提款卡、印鑑章
      及密碼予該詐欺集團成員使用，而容認詐欺集團以其帳戶
      作為詐欺之工具，一旦被告發現存摺等物遺失後，隨時可
      辦理掛失止付，倘如此，則該詐欺集團豈不甘冒費盡心思
      詐欺而得之款項，處於可能隨時遭被告以掛失方式凍結該
      帳戶，致無法提領之風險，應無此理。再參以被害人甲○○、丁○○匯款至被告之上開帳戶後，隨即於當日即遭領
      取，更足見該詐騙集團成員，於向被害人詐騙時，確有把
      握該帳戶不會被帳戶所有人掛失止付，而此等確信，在該
      帳戶係拾得、竊得或其他未經同意而使用他人帳戶之情形
      ，應無發生之可能，益證被告有將該帳戶之存摺、提款卡
      及密碼等物提供予詐騙集團使用之事實。
    6.又現今詐欺集團均係以金錢收購人頭帳戶，作為詐欺取財
      之用，業經報章、電視等媒體廣為宣導，故被告提供其帳
      戶資料與他人使用時應可預見提供金融機構帳戶、提款卡
      、密碼予不相識之人使用，有供作他人財產犯罪之用的可
      能。
    7.綜上所述，本案事證明確，被告幫助詐欺取財犯行，堪予
      認定，應依法論科。
三、論罪科刑
    按刑法上之幫助犯，係對於犯罪與正犯均有認識，而基於幫
    助犯罪之意思，對於正犯之犯行資以助力，而未參與實施犯
    罪之構成要件行為者而言，是以，如未參與實施犯罪構成要
    件之行為，且係出於幫助之意思提供他人犯罪之助力，即屬
    幫助犯，而非共同正犯。核被告提供上開帳戶之存摺、提款
    卡及密碼予詐欺集團成員使用，對於該詐欺集團成員向被害
    人遂行詐欺取財犯行資以助力，故核被告戊○○所為，係犯
    刑法第339 條第1 項詐欺取財罪之幫助犯，爰依刑法第30條
    第2 項之規定，按正犯之刑減輕其刑。又本件被害人雖有2
    人，惟被告主觀意圖為自己不法所有之犯意及提供郵局存摺
    、提款卡、密碼之行為均屬單一，故應僅成立同種想像競合
    之1 幫助詐欺取財罪。爰審酌被告戊○○因貪圖小利，竟提
    供帳戶資料予他人作為實施詐欺取財之工具，紊亂社會正常
    交易秩序，並使不法之徒藉此輕易取得犯罪贓款，造成檢警
    難以追查緝捕，致被害人甲○○、丁○○受有財產上損害，
    實屬不該，惟念其並無前科，素行良好，有臺灣高等法院被
    告前案紀錄表1 份在卷足按，其應係一時缺錢支用，始為
    本件犯行，及被害人等被害之金額尚非甚鉅等一切情狀，量
    處如主文所示之刑，並諭知易科罰金之折算標準。
據上論斷，應依刑事訴訟法第299 條第1 項前段，刑法第339 條
第1 項、第30條第1 項前段、第2 項、第55條、第41條第1 項前
段、刑法施行法第1 條之1 第1 項、第2 項前段，判決如主文。
本案經檢察官乙○○到庭執行職務。
中    華    民    國    97    年    9     月    16    日
            刑事第一庭    審判長法  官  陳宏卿
                                法  官  王雅苑
                                法  官  楊昱辰
以上正本證明與原本無異。
如不服本判決，應於判決收受後10日內，向本院提出上訴狀（須
附繕本）。
                                書記官  顏錦清
中    華    民    國    97    年    9     月    16    日
附錄法條：中華民國刑法第339條第1項
意圖為自己或第三人不法之所有，以詐術使人將本人或第三人之
物交付者，處 5 年以下有期徒刑、拘役或科或併科 1 千元以下
罰金。


司法院資訊處製作；財團法人民間司法改革基金會備份。
